【裁判字號】    88,上更(一),284
【裁判日期】    890125
【裁判案由】    毒品危害防制條例
【裁判全文】
臺灣高等法院臺中分院刑事判決              民國八十八年度上更(一)字第二八四號
    上  訴  人
    即  被  告  乙○○
    選任辯護人  張居德
右上訴人因毒品危害防制條例案件，不服台灣台中地方法院中華民國八十六年八月二
十九日第一審判決（民國八十六年度訴字第一八八○號，起訴案號：台灣台中地方法
院檢察署民國八十六年度偵字第一一七二六號），提起上訴，經判決後由最高法院發
回更審，本院判決如左：
    主      文
原判決關於乙○○部分撤銷。
乙○○無罪。
    理      由
一、公訴意旨略以：上訴人即被告（以下簡稱為被告）乙○○基於概括之犯意，自民
    國（下同）八十六年三月間某日起至同年五月二十七日晚上七時止，由其弟丙○
    ○打其呼叫器號碼000000000聯絡，再由乙○○送貨至丙○○住處之方
    式，先後約十次販賣海洛因與丙○○，最後一次係以每錢一萬九千元出售之。因
    認被告涉有肅清煙毒條例第五條第一項販賣毒品之罪嫌云云。
二、按犯罪事實應依證據認定之，無證據不得推定其犯罪事實，刑事訴訟法第一百五
    十四條定有明文。此認定犯罪事實之證據，係指足以證明被告確有犯罪行為之積
    極證據而言，該項證據必須適合於被告犯罪事實之認定，始得採為斷罪之資料；
    如未能發現相當之證據，或證據不足以證明，自不能以推測或擬制之方法，以為
    裁判之基礎（最高法院四十年台上字第八六號、六十九年度台上字第四九一三號
    判例參照）。
三、本件公訴人認被告涉有販賣毒品之犯行，無非係以其弟丙○○於警訊時供稱：「
    我都是向乙○○購買的，是從八十六年三月間開始向他購買過約十次。」「我都
    是打乙○○000000000號呼叫器，留家裡（○四）0000000號電
    話號碼聯絡到乙○○，他會送到我家裡給我。」等語，及丙○○係被告之弟，當
    無誣攀之理為其論據。惟訊據被告始終矢口否認有販賣毒品之犯行，辯稱：丙○
    ○雖係渠之胞弟，但自小即給他人收養，且與渠於被查獲前一日（即八十六年五
    月二十八日，被告係於同年月二十九日被查獲）曾因金錢債務而發生爭吵，故丙
    ○○之上開供詞並不可採。渠未曾販賣海洛因給丙○○云云。經查證人丙○○於
    警訊時固曾供稱「我吸食的海洛因都是向乙○○購買的，是從八十六年三月間開
    始向他購買過約十次。」「我都是打乙○○000000000號呼叫器，留家
    裡（○四）0000000號電話號碼聯絡到乙○○，他會送到我家裡給我。」
    等語（見偵查卷第二十頁），惟嗣於偵查時改稱「我沒有向被告乙○○購買海洛
    因，警訊時我只是懷疑他檢舉我，我才把他拖下來」等語（見偵查卷第五十一頁
    反面至第五十二頁）。於原審供稱「毒品是我向盧或姓羅的買的，乙○○是我哥
    哥，我沒有向他買毒品，因為我哥哥與我爭吵，電話中要檢舉我，第二天我就被
    捉了，所以我反咬他」等語（見原審卷第十一頁反面至第十二頁）。於本院前審
    供稱「乙○○並未連續販賣毒品十次給我」等語（見本院前審卷第四十四頁），
    於本院更審調查時供稱「我不記得000－000000號呼叫器是否為被告乙
    ○○的，我在八十六年五月間並未打上開呼叫器給乙○○跟他聯絡向他購買一台
    錢之海洛因，亦並未向他買過十次之海洛因，我於八十七年三月二十四日下午被
    警查獲之海洛因並非向被告所買」等語（見本院更審卷第六十六頁），前後並不
    一致，非無瑕疵可指。況丙○○於警訊時僅供稱向被告購買過十次海洛因，但究
    係於何時在同地向被告購買及每次係以何價購買多少海洛因？均付之闕如，並無
    法資為不利之於被告之證明。次查證人戊○○於八十七年一月二十日在本院前審
    調查時到庭結證稱「我平常跟丙○○較常在一起，大約七、八月以前，日子不記
    得了，我至丙○○家泡茶，他們兄弟在場，為何事爭吵我不清楚，但因發生口角
    ，後來乙○○先走，不久丙○○又聽電話，又與對方爭吵，吵完之後，丙○○告
    訴我，是跟他哥哥吵架，為何事我不知道」等語（見本院前審卷第五十一頁反面
    ），足見丙○○於案發前確曾與被告發生爭吵，委無可疑。第查警方依丙○○於
    警訊時之供述而於八十六年五月二十九日查獲被告後曾於當日至台中市○○路○
    段三○七巷八號即被告之居住處搜索結果並未發現任何毒品或販賣毒品之證物，
    亦經承辦警員甲○○結證在卷（見本院更審卷第五十七頁反面），復有台中市警
    察局第二分局搜索扣押證明筆錄足按（見他案卷第十七頁）。至被告與證人丙○
    ○雖屬胞兄弟關係，但證人丙○○之上開供詞並不足取，已如前述，故無法據此
    推定，被告涉有販賣毒品之犯行。綜上所述，足證被告上開所辯非虛，此外復查
    無其他確切證據足以證明被告確有販賣毒品海洛因之犯行，殊難以證人丙○○於
    警訊時有瑕疵之上開供詞即遽為不利於被告之認定，是被告之犯罪要屬不能證明
    。原審疏未詳予審究，遽以證人丙○○於警訊時之上開有瑕疵供詞即予論罪科刑
    ，自有違誤。被告上訴意旨否認犯罪，非無理由，應由本院將原判決關於被告部
    分予以撤銷，並另為無罪之判決。又本件既為無罪之判決，即與被告於八十五年
    十二月十日在國道高速公路北向二八○公里收費站被查獲海洛因一包（淨重三十
    六點三四公克）部分，不生連續關係，本院無法就該部分併予判決，且該部分業
    經本院前審退回移送機關另行處理（見本院前審卷第二百十三頁），併此明。
四、據上論斷，應依刑事訴訟法第三百六十九條第一項前段、第三百六十四條、第三
    百零一條第一項，判決如主文。
本案經檢察官丁○○到庭執行職務。
中      華      民      國    八十九      年      一      月    二十五  日
                                  臺灣高等法院臺中分院刑事第八庭
                                        審判長法  官  羅  得  村
                                              法  官  林  輝  煌
                                              法  官  劉  榮  服
右正本證明與原本無異。
除檢察官得上訴外，餘不得上訴。
如不服本判決應於收受送達後十日內向本院提出上訴書狀，其未述上訴之理由者並
得於提起上訴後十日內向本院補提理由書（均須按他造當事人之人數附繕本）。
                                              書記官  林  玉  惠
中      華      民      國    八十九      年      一      月    二十七  日
                                                                        Ａ


司法院資訊處製作；財團法人民間司法改革基金會備份。
